臺灣新北地方法院刑事判決
111年度訴字第484號
公  訴  人  臺灣新北地方檢察署檢察官
被      告  吳偉華



指定辯護人  本院公設辯護人彭宏東                 
上列被告因殺人未遂案件，經檢察官提起公訴（110年度偵字第2
9949號），本院判決如下：
    主  文
本件公訴不受理。
    理  由
一、公訴意旨略以：被告吳偉華與邱彤慧（由檢察官另為不起訴
    處分）前為情侶，被告、邱彤慧與被害人洪錦本為朋友。被
    害人因在電話中與邱彤慧發生爭執，邱彤慧即邀約被害人於
    民國110年5月20日0時許至其與被告當時同居之新北市○○區○
    ○路000號7樓租屋處樓下談判，被害人依約前往後，即與邱
    彤慧發生爭執，邱彤慧即以手拉住被害人之頭並徒手毆打被
    害人（傷害未據告訴），詎被告見邱彤慧與被害人發生爭執
    ，心生不滿，持開山刀1把先作勢欲刺被害人後，於同日1時
    3分許，明知以開山刀朝他人腹部刺入，將有導致他人發生
    死亡結果之可能，仍不違背其本意，持開山刀刺入被害人之
    腹部，致被害人受有腹部穿刺傷併小腸外露等傷害。嗣被告
    見狀即將仍與被害人拉扯之邱彤慧拉離開現場，在場之閻念
    祖將被害人載往醫院急救，被害人始免於死亡。因認被告涉
    犯刑法第271條第2項、第1項之殺人未遂罪嫌。
二、按殺人未遂與重傷害、普通傷害之區別，視其犯罪之故意為
    斷，被害人受傷之程度、被害人之受傷部位是否致命、被害
    人之傷痕多寡與輕重如何僅供認定有無殺意之參考，究不能
    據為區別殺人未遂與重傷害、普通傷害之絕對標準。換言之
    ，殺人罪、重傷害罪及普通傷害罪之區別，乃以被告行為時
    主觀上之犯意而定，至被害人之傷痕多寡、輕重、深淺及有
    無明顯立即之致命危險等情形，固不失為判斷殺人罪、重傷
    害罪及普通傷害罪之認定資料，惟仍須衡以行為人與被害人
    間之恩怨情仇、是否使用兇器、兇器是否預先準備、兇器種
    類為何、下手攻擊之部位、時間久暫、是否屬於偶發狀況、
    行為時之態度並應深入觀察行為人與被害人之關係、衝突之
    起因、行為當時所受之刺激、下手力量之輕重、被害人受傷
    之情形及行為人事後之態度及其他客觀之具體情事，加以綜
    合判斷，始得推認判定行為人行兇之際究係殺人罪、重傷害
    罪或傷害罪之犯意。次按刑法第277條第1項之罪，須告訴乃
    論，刑法第287條定有明文。末按告訴乃論之罪，其告訴應
    自得為告訴之人知悉犯人之時起，於6個月內為之。又告訴
    乃論之罪，其未經告訴者，應諭知不受理之判決，刑事訴訟
    法第237條第1項、第303條第3款分別定有明文。
三、經查，被告於上開時間、地點，持開山刀刺入被害人之腹部
    ，致被害人受有腹部穿刺傷併小腸外露等傷害之事實，業據
    被告供承不諱，核與證人即被害人、證人邱彤慧於警詢及偵
    查中、證人閻念祖於警詢及審理時、證人洪祥緯、沈威宇於
    警詢時之證述相符，並有長庚醫療財團法人林口長庚紀念醫
    院診斷證明書、110年10月14日函暨光碟開啟流程、急診病
    歷首頁、急診病歷、傷勢照片各1份、現場照片、手機對話
    紀錄、監視器錄影翻拍照片、臺灣新北地方法院檢察署勘驗
    筆錄各1份附卷可稽，是此部分事實，首堪認定。起訴書雖
    認被告係基於殺人之未必故意而為上開行為，惟被告堅詞否
    認，並辯稱僅係傷害等語。本院審酌被害人所受傷勢固非輕
    微，惟其於110年5月20日受傷後入院急診接受緊急手術，並
    於加護病房住院治療，翌日即轉出至一般病房，並經醫師認
    為情況許可於同年月26日出院乙節，有上開診斷證明書1份
    附卷可參（見偵卷第63頁），可見其所受傷勢尚無明顯立即
    之致命危險。又被告係因其女友與被害人間之衝突而有糾紛
    嫌隙，惟此一糾紛嫌隙尚屬輕微，本件衝突之起因亦屬偶發
    ，是否因此即生殺人犯意，並非無疑。再者，被告雖持開山
    刀攻擊被害人，惟其僅刺向被害人腹部1刀，並非朝頭、頸
    、胸部等更為要害之部位攻擊，且攻擊次數僅1刀等節，有
    上開監視器錄影翻拍照片1份在卷可稽，故被告是否有殺人
    犯意，確非無疑。尤以，被害人遭刺傷後，被告持開山刀具
    有較優勢之地位，惟並未有任何追擊之行為，反而立即收手
    ，並要求在場之友人閻念祖將被害人送醫等節，業據證人閻
    念祖於本院審理時證述明確，並有上開監視器錄影翻拍照片
    1份在卷可稽，是被告辯稱僅係傷害犯意，並非全然無據。
    公訴意旨認被告係犯刑法第271條第2項、第1項之殺人未遂
    罪嫌，容有未洽。從而，本件僅能認定被告前開行為係基於
    傷害之犯意所為，而涉犯刑法第277條第1項之傷害罪，依同
    法第287條前段之規定，須告訴乃論。惟被害人於警詢時並
    未提出告訴，於偵查中更表示：沒有要提告，和解了，對方
    跟我道歉，我已經原諒他等語（見偵卷第295頁），是本件
    傷害部分未經告訴，依前揭規定，應諭知不受理之判決。
據上論斷，應依刑事訴訟法第303條第3款，判決如主文。
中    華    民    國   111    年    10    月    5     日
                  刑事第十二庭  審判長法  官  陳正偉
                                      法  官  鄭淳予
                                      法  官  陳志峯
以上正本證明與原本無異。
如不服本判決應於收受判決後20日內向本院提出上訴書狀，並應
敘述具體理由。其未敘述上訴理由者，應於上訴期間屆滿後20日
內向本院補提理由書（均須按他造當事人之人數附繕本）「切勿
逕送上級法院」。
                                      書記官  喻誠德 
中    華    民    國   111    年    10    月    5     日